臺灣板橋地方法院民事判決　　　　　　 96年度勞小上字第9號
上　訴　人　統聯汽車客運股份有限公司
法定代理人　甲○○
被 上訴 人　乙○○
上列當事人間請求給付薪資事件，上訴人對於中華民國96年9 月
19日臺灣板橋地方法三重院簡易庭96年度重勞小字第6 號第一審
判決提起上訴，本院判決如下：
    主      文
原判決廢棄，發回原審法院。
    理      由
一、按關於請求給付金額或其他代替物或有價證券之訴訟，其標
    的金額或價額在新臺幣（下同）100,000 元以下者，適用小
    額訴訟程序，固為民事訴訟法第436 條之8 第1 項所明定，
    惟此係因考慮兩造訟爭標的之價額甚低，為節省司法資源，
    以達簡化訴訟程序之目的，故就小額程序之起訴程式、證據
    程序、法官裁量權及判決方法等設有特別簡便之規定。若當
    事人將不屬於適用小額程序之事件，割裂其中一部，先行利
    用小額程序而為請求，嗣後再就其餘部分另行起訴，即與小
    額訴訟制度目的有違，而為法所不許，因此，同法第436 條
    之16乃明文規定：「當事人不得為適用小額程序而為一部請
    求，但已向法院陳明就其餘不另起訴請求者，不在此限。」
二、查本件被上訴人係主張被上訴人違法解僱，兩造間僱佣關係
    仍繼續存在，於起訴時原聲明求為判決：上訴人應給付被上
    訴人96年2 月工資64,1 67 元，並自96年3 月1 日起按月給
    付被上訴人工資64,167元，暨上開給付之法定遲延利息；嗣
    於96年4 月30日提出民事準備書狀，將其聲明變更為：上訴
    人應給付被上訴人192,501 元及其法定遲延利息；其後又於
    96年5 月22日原審進行言詞辯論時，當庭陳明：「追加若不
    合法，我們的聲明減縮為如起訴狀第一項，請求96年2 月份
    的薪水」；嗣再於96年9 月4 日原審為言詞辯論時陳稱：「
    原告（按即被上訴人）只請求2 月份的薪資58,540元及法定
    遲延利息，餘待判決後再另行主張」等語。由被上訴人上開
    陳述可知，被上訴人顯係將原不屬於適用小額程序之事件，
    割裂其中一部，先行利用小額程序而為請求，亦即本件僅係
    先就96年2 月份之薪資為一部請求，且被上訴人既陳明「餘
    待判決後再另行主張」，益徵被上訴人並無就餘額不另起訴
    請求之意。依首揭說明，被上訴人僅就一部分之薪資請求利
    用小額程序起訴，顯與民事訴訟法第436 條之16規定有違，
    乃原審未察，逕依小額程序為實體判決，其判決即屬違背法
    令，上訴人以此為由，指摘原判決不當，求予廢棄，為有理
    由。
三、次按「應適用通常程序或簡易訴訟程序事件，而第一審法院
    行小額程序者，第二審法院得廢棄原判決，將該事件發回原
    法院，但第436 條之8 第4 項之事件，當事人已表示無異議
    或知其違背或可得而知其違背，並無異議而為本案辯論者，
    不在此限。」民事訴訟法第436 條之26第1 項定有明文。本
    件原審法院既有誤行小額程序之情形，且被上訴人已於96年
    4 月19日原審言詞辯論時就此提出異議，亦有該次言詞辯論
    筆錄在卷可稽，是依上開規定，自應將本事件發回原審法院
    ，爰由本院將原判決廢棄，發回原審法院，即本院三重簡易
    庭重行審理，以符法制，並不經言詞辯論逕為判決。
四、據上論結，本件上訴為有理由，依民事訴訟法第436 條之26
    第1 項、第3 項，判決如主文。
中　　華　　民　　國　　96　　年　　11　　月　　26　　日
                  民事第二庭    審判長法　官　蕭胤瑮
                                      法　官　陳麗玲
                                      法　官　程怡怡
以上正本證明與原本無異
本判決不得上訴
中　　華　　民　　國　　96　　年　　11　　月　　26　　日
                                      書記官　華海珍
